【裁判字號】    89,易,1221
【裁判日期】    900814
【裁判案由】    誣告
【裁判全文】
臺灣彰化地方法院刑事判決                        八十九年度易字第一二二一號
    公  訴  人  臺灣彰化地方法院檢察署檢察官
    被      告  甲○○
右列被告因誣告案件，經檢察官提起公訴（八十九年度偵字第二四二Ｏ號)，本院判
決如左：
    主    文
甲○○未指定犯人，而向該管公務員誣告犯罪，累犯，處拘役伍拾陸日，如易科罰金
，以參佰元折算壹日。
    事    實
一、甲○○曾於民國八十六年間，因水污染防治法案件，經法院判處有期徒刑四月確
    定，甫於八十七年四月十五日易科罰金執行完畢，乃不知悔改，其明知其所簽發
    、付款人台中區中小企業銀行大竹分行、支票號碼0000000號、面額新台
    幣（下同）一萬五千元、發票日為八十八年九月三十日之支票一紙並未遺失，竟
    於八十八年七月十二日以該紙支票於八十八年七月十二日在彰化縣彰化市○○街
    七十五巷三號遺失為由，向設於彰化縣彰化市之台中區中小企業銀行大竹分行申
    報掛失止付，而未指定犯人，誣告他人犯侵占遺失物罪嫌，並轉請警察機關究辦
    。其嗣後竟於八十八年八月中旬，因與鄰居乙○○共用電錶，而在電鍍廠將上開
    支票交付與乙○○收受，以支付乙○○幫其代墊之電費，嗣後乙○○又於同年八
    月間將上開支票交付予謝東來收受，以支付應付予謝東來之貨款，嗣於八十八年
    九月三十日謝東來提示該紙支票，因該支票業經掛失止付，而遭退票未獲付款，
    始循線查悉上情。
二、案經彰化縣警察局彰化分局報請臺灣彰化地方法院檢察署偵查起訴。
    理    由
一、訊據被告甲○○固坦承右揭申報支票遺失之情事，惟矢口否認有何誣告之犯行，
    辯稱：我的支票是整本失竊，我並不知上開支票並未遺失，我雖與乙○○共用電
    錶，但我並沒有交付該張支票給他扺電費云云。惟查，右揭事實業據被害人乙○
    ○指述甚詳，核與證人謝東來證述情節相符，且被告於警訊中即坦承：我在八十
    八年七月十二日遺失一張票據，票額有無填注我已記不清楚，我有於八十八年八
    月間交付該支票給乙○○，該支票係由我本人親自開立後，至乙○○位於彰化市
    ○○街七十五巷五號電鍍企業社交付給他本人，以支付他事先預付我經營電鍍工
    廠之電費等語，再被告於八十八年七月十二日即申報該紙支票遺失而非整本支票
    遺失，此有遺失票據申報書一份在卷可稽，此與被告所辯其係整本支票遺失等情
    不符，又被告於八十八年七月十二日即申報該紙支票遺失，竟於同年八月中旬又
    將該支票交付與被害人乙○○，足認被告顯係明知該支票未遺失而申報遺失，被
    告所辯顯係事後卸責之詞，不足採信，此外復有台中市票據交換所退票理由單及
    掛失止付票據提示人資料查報表影本各一份在卷可稽，是以本件事證已臻明確，
    被告犯行堪予認定。
二、核被告所為，係犯刑法第一百七十一條第一項之未指定犯人誣告罪。又被告曾於
    八十六年間，因水污染防治法案件，經法院判處有期徒刑四月確定，甫於八十七
    年四月十五日易科罰金執行完畢，此有台灣彰化地方法院檢察署刑案資料查註紀
    錄表在卷可稽，其於受有期徒刑執行完畢五年以內再犯有期徒刑以上之本罪，為
    累犯，應依法加重其刑。爰審酌被告故意將支票申報遺失後，又將支票交予他人
    ，致造成被害人乙○○之損害及其犯罪動機、目的、手段、所生之危害性及犯罪
    後態度等一切情狀，量處如主文所示之刑，並諭知易科罰金之折算標準，以示懲
    儆。
據上論斷，應依刑事訴訟法第二百九十九條第一項前段，刑法第一百七十一條第一項
、第四十七條、修正後第四十一條第一項前段，罰金罰鍰提高標準條例第一條前段、
第二條，判決如主文。
中      華      民      國    九十      年      八      月     十四     日
                            臺灣彰化地方法院刑事第二庭
                                法      官  石  馨  文
右正本證明與原本無異。
如不服本判決，應於判決送達後十日內向本院提出上訴狀( 須附繕本 )。
告訴人或被害人對於判決如有不服具備理由請求檢察上訴者，其上訴期間之計算係以
檢察官收受判決正本之日期為準。
                                法院書記官  王  振  州
中      華      民      國    九十      年      八      月     十五     日
附錄法條
刑法第一百七十一條第一項
未指定犯人，而向該管公務員誣告犯罪者，處一年以下有期徒刑、拘役或三百元以下
罰金。


司法院資訊處製作；財團法人民間司法改革基金會備份。
